【裁判字號】    96,交聲,1200
【裁判日期】    970229
【裁判案由】    違反道路交通管理處罰條例聲明異議
【裁判全文】
臺灣臺北地方法院交通事件裁定        96年度交聲字第1199號
原處分機關  臺北市交通事件裁決所
異  議  人
即受處分人  甲○○
                    （送達處所：臺北市○○區○○街416 號
上列異議人因違反道路交通管理處罰條例案件，對於臺北市交通
事件裁決所民國96年9 月13所為之裁決處分（原處分案號：北市
裁四字第裁22-ABL603350、22-ABL603351號）聲明異議，本院裁
定如下：
    主  文
異議均駁回。
    理  由
一、原處分機關臺北市交通事件裁決所以異議人甲○○於民國95
    年5月15日12時10分許，駕駛車號BT-6897號自用小客車，在
    臺北市○○○路230 巷劃有紅線路段臨時停車，且在起駛前
    ，不讓行進中之車輛先行，而為警以異議人有違反道路交通
    管理處罰條例第55條第3 款規定（在設有禁止臨時停車標線
    處所臨時停車）、第45條第10款（起駛前，不讓行進中之車
    輛、行人優先通行）之行為，予以掣單舉發。嗣異議人未於
    舉發通知單上所載應到案日期前（即95年7月6日前）提出申
    訴，且逾越應到案期限60日以上未繳納罰鍰，乃依上開條例
    第55條第3款、第45條第10款、第63條第1 項第1款及違反道
    路交通管理事件統一裁罰基準表之規定，各逕行裁罰異議人
    新台幣（下同）1,800元罰鍰，並記違規點數1點（起駛前，
    不讓行進中之車輛優先通行部分）、600 元（在設有禁止臨
    時停車標線處所臨時停車部分）。
二、聲明異議意旨略以：那天我開車是要去學校接小孩，在學校
    門口有接送區可以臨時停車，學校門口面臨的道路是敦化北
    路199巷，我接完小孩後，要直行回家，經過光復北路230巷
    與健康路15巷的十字路口，我已經通過該路口，但因為前方
    堵車，我就停在交通事故現場圖的A 車位置等待，對方的車
    子就從民生東路80巷左轉到光復北路230 巷，她的右前方保
    險桿就撞到我左前方的保險桿，我就停下來，她還是沒有煞
    車繼續前進，就把我的保險桿全部拖扯下來，她車子的右邊
    側面有很長拖行的刮痕，直至她的車子右前車輪輪胎破掉才
    停下來，雙方就下車，後來警員乙○就來了，鄭小姐也是跟
    我一直道歉，就說要等保險公司來，乙○剛開始也認為是對
    方撞了我，後來保險公司的人有來跟鄭小姐談話之後，鄭小
    姐的態度就不一樣，她就說是我臨時停車，撞到她的車，之
    後我去交通大隊第4 分隊找乙○作筆錄，他就已經事先寫好
    筆錄的內容，就是「肇事前，我駕駛BT-6897 號自小客沿健
    康路15巷與光復北路230 巷臨時停車（等接小孩放學）」這
    二行話，乙○已經事先紀錄好，我看了筆錄之後，就跟乙○
    說我沒有臨時停車，他就說他要舉發我，拖了很久，我不簽
    名，他就說我這樣是妨害公務，我後來就很害怕就簽名了等
    語。
三、按汽車駕駛人起駛前，不讓行進中之車輛、行人優先通行，
    處600元以上1,800元以下罰鍰，並記違規點數1 點；汽車駕
    駛人在設有禁止臨時停車標線處所臨時停車，處300 元以上
    600 元以下罰鍰，道路交通管理處罰條例第45條第10款、第
    63條第1項第1款及第55條第3 款定有明文。經查：本件異議
    人駕駛車號BT-6897 號自用小客車於上開時、地因接小孩放
    學臨時停車，嗣顯示左轉燈欲起步進入車道時，其左前車頭
    與丙○○所駕駛沿臺北市○○○路80巷由北往南行駛至交岔
    路口左轉至光復北路230巷之車號8258-KQ號自用小客貨車右
    前車頭部位發生碰撞之事實，業據異議人於警方製作談話紀
    錄時陳述甚明，此有甲○○95年5 月15日交通事故談話紀錄
    表在卷可稽，而證人丙○○於本院訊問時亦證稱：（當天經
    過情形為何？）當時剛好學校放學，學生出來，我開到路口
    時，有交通指揮，所以我就停在路口，後來交通指揮叫我左
    轉，於是我就左轉，我剛左轉過去，就有一部停在紅線轉彎
    處的車，突然向左切到馬路上，結果就撞到我車子右邊前輪
    輪胎，我就緊急停車，稍微有點向左滑動，所以就停在雙黃
    線上面，我就打110 並請保險公司的人來；（提示現場圖，
    是否為事故位置的現場情形？）是的；（你是在何時發現王
    億賢的車子？）她撞到我的車子才發現；（撞到之前，你是
    否有發現到？）因為我的車子是休旅車，比較高，所以我沒
    有注意到她的車子往我這邊開過來；（異議人問：你說你是
    在我撞到你的車子時候，才發現我的車子開過來，你如何知
    道我有紅線違規停車？）我們撞到之後，就停下來，就發現
    她停車的位置角度就是紅線停車，且警察來後，也說她那邊
    不能停車，連臨時停車都不能；（據王億賢表示她當天是因
    為前方堵車，所以她就停在現場圖Ａ車的位置等待，是否如
    此？）她不可能停在那裡，我怎麼可能開過去撞她，而且是
    他的車子撞到我的右前方輪胎，不是保險桿；（異議人是否
    有承認有將車子違規停在紅線上？）撞到之後，我下車就有
    問她為何紅線停車，她說要接小孩等語，與異議人於上開接
    受警方談話紀錄所述之情大致相符，且依卷附交通事故現場
    圖所示，異議人駕駛之自用小客車所處位置呈東北- 西南向
    （右前車角距離南側路緣約2.2 公尺，右後車角距離南側路
    緣約1.6 公尺），非與車道平行，若如異議人所述其當時駕
    車直行，因遇塞車而停車等待，正常情形其車輛亦應與車道
    平行才是，而其車輛呈呈東北- 西南向停置，核與異議人於
    前開談話紀錄所述及證人丙○○於本院審理時所證臨時停車
    後起步之情相符；再者，證人即處理上開交通事故之臺北市
    政府警察局松山分局交通分隊（已轉任鐵路警察局）警員乙
    ○於本院訊問時證稱：（處理經過為何？）當天我是備勤，
    接到值班警員通知我說在舉發地點有車禍，我就前往處理，
    看見2部自小客車，1台是轉彎車，1 台是路口停車，當時我
    就照相、畫圖，詢問當事人車禍發生經過；（在案發現場有
    無詢問當事人案發經過嗎？）有；（當時異議人怎麼說？）
    當時她說她停在國小十字路口，要接小孩，準備要把車子開
    出去時候，就發生車禍；（提示王億賢95年9 月15日交通事
    故談話紀錄表，這份筆錄是否你製作？）是的；（你是否根
    據王億賢的陳述來制作這份筆錄？）是的；（有無事先製作
    好筆錄再請王億賢確認的情形？）沒有；（據王億賢表示這
    份筆錄「肇事前，我駕駛BT-6897 號自小客沿健康路15巷與
    光復北路230 巷臨時停車（等接小孩放學）」這二行話，是
    你事先紀錄好，她看了筆錄之後，她有跟你說她沒有臨時停
    車，結果你就跟她說要舉發她，有無此事？）這份交通事故
    談話紀錄表我在現場處理時候，就有寫一部分了，因為王億
    賢在現場跟我說她在路口臨時停車，所以我就先在交通事故
    談話紀錄表上記載「肇事前，... 臨時停車」，之後回到隊
    部後，再製作後面的筆錄，「等接小孩放學」是王億賢到隊
    部製作筆錄之後，她告訴我的，我才填寫上去；（製作完這
    份談話紀錄表後，有無給王億賢看過？）有；（王億賢有無
    在看完談話紀錄表後當場反應她沒有臨時停車？）我忘記了
    ；（王億賢有無拒絕在交通事故談話紀錄表上簽名？）我不
    記得；（你有無跟他說如果拒絕簽名就是妨害公務？）沒有
    ；（王億賢在隊部時候，有無再次跟你承認她有臨時停車？
    ）有等語，並有證人乙○當庭所繪製之現場圖（標明現場劃
    設紅線處所）在卷可稽，證人既為依法執行職務之公務員，
    與異議人又夙無嫌隙，其公正執法應可期待，實無設詞誣攀
    之理，且依上開談話紀錄表所載內容「對方硬擠過來我的車
    道，我切出來三分之二停下來，感到危險，對方就撞上來」
    、「我切出車道時，照後鏡有看到對方轉過來（距離不清楚
    ），我有停下來，想要讓，但對方還是轉過來」等語觀之，
    不僅與異議人在該次談話紀錄中所自承臨時停車後起步要進
    入車道之情，前後情節相合，並無突兀、矛盾之感，且異議
    人所指對方（丙○○）過失之情，證人乙○亦照實俱錄，是
    異議人上開所辯乙○已經事先紀錄好，我看了筆錄之後，就
    跟乙○說我沒有臨時停車，他就說他要舉發我，拖了很久，
    我不簽名，他就說我這樣是妨害公務等語，顯屬無稽，不足
    採信。
四、綜上所述，異議人上開所辯，均無足採。從而原處分機關依
    道路交通管理處罰條例第55條第3款、第45條第10款、第63
    條第1項第1款及違反道路交通管理事件統一裁罰基準表之規
    定，各逕行裁罰異議人1,800元罰鍰，並記違規點數1點（起
    駛前，不讓行進中之車輛優先通行部分）、600 元（在設有
    禁止臨時停車標線處所臨時停車部分），經核於法並無不合
    ，異議人之異議為無理由，應予駁回。
五、據上論斷，應依道路交通管理處罰條例第87條第2 項，道路
    交通案件處理辦法第19條，裁定如主文。
中    華    民    國    97    年    2     月    29    日
                  交通法庭      法  官  李明益
以上正本證明與原本無異。
如不服本裁定，應於裁定送達後5日內向本院提出抗告狀。
                                書記官  劉穗筠
中    華    民    國    97    年    3     月    3     日


司法院資訊處製作；財團法人民間司法改革基金會備份。
